臺灣高等法院高雄分院刑事判決　　　　　　　　　九十一年度上訴字第一六八號
　　上　訴　人
　　即　被　告　己○○
　　選任辯護人　許清連
　　　　　　　　林鴻駿
　　　　　　　　鄭淑貞
右上訴人因強盜案件，不服臺灣高雄地方法院九十一年度易字第一六九０號中華民國
九十一年九月十二日第一審判決（起訴案號：臺灣高雄地方法院檢察署九十一年度偵
字第八一四九號），提起上訴，本院判決如左：
      主  文
上訴駁回。
      事  實
一己○○基於意圖為自己不法所有之概括犯意，以頭戴紫色鴨舌帽、面戴花色口罩、
  雙手著白色手套之裝扮，並持其所有客觀上具有危險性之兇器西瓜刀一把，連續於
  ：(一)民國九十一年三月二十日凌晨五時四十分許，進入高雄市○○區○○路三二一
  號「祥富遊藝場」內，將手持之上開西瓜刀架在櫃檯小姐戊○○之頸部，脅迫其將
  身上及櫃檯內之錢財均取出，致戊○○不能抗拒，而將櫃檯抽屜打開，己○○乃取
  走現金新臺幣（下同）一千九百元後逃逸，並花用完畢；(二)於同年三月二十八日凌
  晨五時七分許，持上開西瓜刀進入高雄市○○區○○路七六五號「大瑪莉遊藝場」
  內，脅迫櫃檯小姐甲○○將櫃檯內錢財全部取出，甲○○見狀欲逃離而跌倒，己○○乃再喝令甲○○交出財物，致甲○○不能抗拒，而將櫃檯抽屜打開，任由己○○
  取走櫃檯內之現金三萬元後逃逸，並花用完畢；(三)於同年四月十一日上午四時許，
  持上開西瓜刀進入高雄市○○區○○路三二六號「高城遊藝場」內，脅迫櫃檯小姐
  丁○○將櫃檯錢財拿出來，致丁○○不能抗拒，而將櫃檯抽屜打開，任由己○○取
  走現金二萬元後逃逸，並花用完畢；(四)於同年四月十八日上午四時十三分許，至高
  雄市○○區○○路七六五號「大瑪莉遊藝場」內，持上開西瓜刀揮舞脅迫櫃檯小姐
  丙○○將櫃檯內之錢財取出，致丙○○心生畏懼不能抗拒而將櫃檯鑰匙交給己○○
  ，並躲入櫃台內，此時該遊藝場之店長乙○○（改名傅浩瑋）自二樓之監視器中見
  己○○拿刀進入店內揮舞，並取得丙○○所交之鑰匙，正欲開啟櫃檯內抽屜取錢，
  遂立即報警並手持棒球棒下樓阻止，己○○見乙○○下樓，又持西瓜刀揮舞，乙○○即持棒球棒抵抗，己○○見狀乃往店外逃逸，而未得手。嗣經警於同日上午五時
  許在高雄市○○區○○路六六九巷口逮捕，並扣得其所有供作案用之錢袋、紫色鴨
  舌帽、花色口罩各一只、白色手套一雙及西瓜刀一把。
二案經高雄市政府警察局三民第二分局移送臺灣高雄地方法院檢察署檢察官偵查起訴
  。
      理  由
一訊據被告己○○固坦承連續於在右揭時地，均穿戴扣案之紫色鴨舌帽、花色口罩、
  白色手套，並手持西瓜刀一把，進入遊藝場內喝令櫃檯小姐戊○○、甲○○、丁○○及丙○○等四人交出金錢，前三次得手後並將取得之錢財花用完畢等情，惟矢口
  否認有加重強盜犯行，辯稱：伊非強盜，僅係單純恐嚇取財，而且持西瓜刀進入店
  內，並未將西瓜刀架在被害人戊○○頸部云云。
二經查：
(一)右揭犯罪事實(一)，業據被害人戊○○指訴綦詳（見本院卷第九十二頁至第九十三頁
  ），且被害人戊○○於警訊中指認被告己○○時，被告亦坦承確於該時地取得抽屜
  內之一千九百元一節（見警卷第二頁反面、第六頁），核與被告於偵查、原審及本
  院審理中自白持西瓜刀取得「祥富遊藝場」之一千九百元等語（見偵查卷第八頁、
  原審卷第十頁至第十一頁、本院卷第五十一頁）相符。是以，被告確於犯罪事實(一)
  所示時地以西瓜刀脅迫戊○○，致其不能抗拒而取得財物一千九百元無訛。
(二)右揭犯罪事實(二)，業據被害人甲○○指認證訴綦詳（見警卷第七頁、原審卷第三十
  二頁、本院卷第八十六頁至第八十七頁），核與被告於偵查、原審及本院審理中自
  白持西瓜刀取得「大瑪莉遊藝場」之二萬七千元等語（見偵查卷第八頁、原審卷第
  十一頁至第十一頁、本院卷第五十二頁）相符。雖被害人甲○○於原審審理中證述
  ：被告當時未拿刀抵住伊使伊無法抗拒，當時只是很害怕，行動還自由云云（見原
  審卷第三十三頁），惟被害人甲○○見被告持刀進入時，因驚嚇過度而逃跑時跌倒
  ，當時店內並無其他人或客人，僅被害人一人在場，其心中十分害怕，復見被告持
  刀，根本不能反抗，始持鑰匙開啟抽屜，任被告取走財物一節，業據被害人甲○○
  於本院訊問時證述明確（見本院第八十六頁至第八十七頁）。顯見被害人甲○○係
  因原審法院訊問「有無遭被告持刀抵住而無法抗拒」時，表示被告當時並未有該行
  為，而非謂當時被告持刀之行為未致伊無法抗拒。是以，被告應係持西瓜刀對被害
  人甲○○施以脅迫，致其不能抗拒而取走現金二萬七千元無訛。
(三)右揭犯罪事實(三)，業據被害人丁○○指認證訴綦詳（見警卷第八卷、原審卷第五十
  五頁至第五十八頁、本院卷第五十五頁至第五十六頁），核與被告己○○於警訊（
  見警卷第三頁）、偵查中（見偵查卷第八頁反面）、原審（見原審卷第十一頁至第
  十二頁）及本院審理中（見本院卷第五十二頁、第五十五頁）自白持西瓜刀取得「
  高城遊藝場」之二萬元等語相符。被告雖以伊僅恐嚇被害人將錢交出，並無要殺死
  在場之人云云。惟被害人丁○○證稱：被告當時持刀進來時，伊正在櫃檯後面，被
  告以刀敲擊桌面，並叫伊拿錢出來，否則要殺死在場之人，伊嚇呆了，不知如何反
  應，當時尚有另一位櫃檯小姐，見被告進入，即逃至店外，尚有一名男客在場，男
  客則告訴伊趕快將錢給被告，否則等一下大家都有事，伊即將抽屜打開，任被告取
  走財物等語（見本院卷第五十五頁至第五十六頁），足見被告持刀脅迫被害人交出
  財物之行為，已致被害人不能抗拒無疑。
(四)右揭犯罪事實(四)，業據被害人丙○○指認證訴綦詳（見警卷第四卷、本院卷第五十
  三頁），核與證人乙○○證述目睹案發經過情節（見警卷第五頁、本院卷第七十五
  頁至第七十六頁），及被告己○○於警訊（見警卷第二頁反面）、偵查中（見偵查
  卷第七頁反面）、原審（見原審卷第十二頁）及本院審理中（見本院卷第五十三頁
  ）自白持西瓜刀進入「大瑪莉遊藝場」取錢未遂，嗣為警查獲等語相符。被告雖以
  伊僅叫店員將錢交出，並未揮舞西瓜刀，店員未將鑰匙丟給伊，伊見傳華一即逃走
  云云，惟證人乙○○到庭證述：伊乃聽見小姐尖叫聲，就從監視器看到有人拿刀右
  手舉高揮動進來裡面，當時沒有人敢靠近他，所以伊就拿棒球棒下來，我下來時看
  到被告正準備叫小姐拿錢出來。當時小姐嚇得都蹲下去，鑰匙丟給被告，讓被告自
  己去拿錢，所以被告看到伊時嚇了一跳，而且被告還拿刀揮伊，伊才拿球棒擋他，
  被告看到伊拿球棒，就跑掉等語（見本院卷第五十三頁），足見若證人乙○○未及
  時持球棒下樓，當時被告所為已致被害人不能抗拒，將可取走財物無訛。此外，被
  告經獲報警員在現場不遠處查獲時，當場扣得被告作案所用之紫色鴨舌帽一頂、花
  色口罩、錢袋各一只、白手套一雙及西瓜刀一把扣案可佐，是以，被告有為本件強
  盜犯行甚明。
(五)至被告及辯護人雖辯稱：未將刀架在被害人戊○○頸部，對其餘被害人均僅出示西
  瓜刀，未為揮舞，被害人均能自由行動，本件僅為恐嚇取財云云。惟按刑法第三百
  四十六條之恐嚇取財之恐嚇行為，係指以將來惡害之通知恫嚇他人而言，受恐嚇人
  尚有自由意志，不過因此而懷有恐懼之心，故與強盜罪以目前之危害脅迫他人，致
  喪失自由意志不能抗拒者不同。若當場施以強暴脅迫達於不能抗拒程度，即係強盜
  行為，不能論以恐嚇罪，最高法院六十七年台上字第五四二號、六十五年台上字第
  一二一二號判例足資參照。本件扣案之西瓜刀一把，係金屬所製，結構緊實，十分
  銳利，被告己○○竟手持該西瓜刀揮舞，以脅迫被害人，致被害人心生畏懼而跌倒
  ，或躲避，並交付財物，被害人等於遭被告己○○脅迫當時，顯已陷於無法抗拒，
  且喪失自由意志，復據被害人戊○○、甲○○、丁○○、丙○○到院證述：案發當
  時見被告拿刀，不能抵抗等語（見本院卷第九十二頁、第八十六頁反面至第八十七
  頁、第五十五頁、第五十三頁）。足見被告持刀之行為已脅迫當時在場之被害人，
  達到不能抗拒程度，縱被害人等身體未遭被告綑綁而尚能自由行動，並聽命被告指
  揮開啟抽屜，任被告取走金錢，惟被害人等顯然均已無自由意志，被告自係構成強
  盜罪無訛。又被告辯護人以被告未能與被害人戊○○對質，乃不符刑事訴訟法之規
  定云云。惟命證人與被告對質與否，審理事實之法院本有自由裁酌之權，再判決理
  由已敘明上訴人所舉證人，與待證事實無重要關係，並無訊問之必要，亦無應於審
  判期日調查之證據而未予調查之當然違背法令情形。又修正前刑事訴訟法第一百七
  十一條第二項（即現行法第一百六十六條第一項）係規定因發見真實之必要得命證
  人與被告對質，是其應否對質，在審理事實之法院，本有自由裁酌之權，如果訊問
  證人後，已依同法第二百七十六條規定，將其陳述之要旨告知被告，予以辯解之機
  會，即使該證人未與對質，其訊問程序，亦非違法，最高法院七十一年台上字第二
  七四四號、二十六年上字第一九０七號判例亦足資參照。本件被害人戊○○業經本
  院於九十一年十一月二十六日訊問，復經本院於辯論期日將其陳述之要旨告知被告
  ，予以辯解之機會，而被告爭執並未將西瓜刀架於戊○○頸部，其無強盜犯行云云
  ，然被害人戊○○於警訊（見警卷第六頁）及本院審理中（見本院卷第九十二頁反
  面）均指訴確遭被告以西瓜刀架於頸部等語，業如前述，且其陳述明確，本院認無
  再命被告與證人戊○○對質之必要，併此敘明。另被告請求調閱上開各遊藝場之監
  視錄影帶，惟該等錄影帶未據扣案，復經承辦警員查訪結果，該等遊藝場並未保留
  一節，亦有高雄市政府警察局三民第二分局高市警三（貳）分刑字第０九一００一
  七三九四號函一份在卷足憑，乃無從勘驗，附此敘明。
(六)綜上所述，被告所辯各節僅係事後避就卸責之詞，均不足採信。本件事證已臻明確
  ，被告犯行洵堪認定。
三按西瓜刀為利刃，於客觀上足致生他人生命、身體及安全構成威脅，具有危險性，
  應屬兇器，被告持西瓜刀向被害人戊○○、甲○○、丁○○強盜取得財物之行為，
  應係犯刑法第三百三十條第一項之加重強盜罪；持西瓜刀向被害人丙○○強盜未取
  得財物之行為，則係犯同條第二項、第一項之加重強盜未遂罪；公訴人認被告所犯
  均為第三百四十六條第一項之恐嚇取財罪，尚有未洽，惟其基本事實同一，本院自
  應予審理，並變更起訴法條。被告所為三次加重強盜既遂及一次加重強盜未遂之犯
  行，時間緊接，犯罪基本構成要件相同，顯係基於概括犯意為之，應依連續犯規定
  ，論以一情節較重之加重強盜既遂罪。至辯護意旨以：被告於遭警緝獲當時，於警
  方未發覺前，即主動告知警方其犯罪事實(一)(二)(三)所示之前三次犯行，被告前三次犯
  行應符合自首之要件云云。惟按裁判上之一罪其一部分犯罪既已因案被發覺，雖在
  檢察官或司法警察官訊問中被告陳述其未發覺之部分犯罪行為，並不符合刑法第六
  十二條之規定，不應認有自首之效力（最高法院七十三年度第二次刑事庭會議決議
  參照），因此就連續犯之裁判上一罪而言，如全部犯罪未發覺以前，被告就其中一
  部分犯罪為自首，固有自首之效力及於全部犯罪之問題，茲連續犯之一部分犯罪已
  被發覺而由警察機關查獲偵訊中，被告自動陳述該連續犯之其他未被發覺部分之犯
  罪，既與刑法第六十二條前段所規定對於未發覺之罪自首而受裁判之要件不符，即
  非自首。本件被告既係因連續犯之一部分犯罪經警方查獲，方自動陳述該連續犯之
  其他未發覺部分之犯罪，自與自首之要件不符。
四被告己○○犯罪事證既明，原審法院依據刑法第五十六條、第三百三十條第一項，
  並審酌被告正值年輕力壯之時，竟因沈迷電玩且不思以己力賺取金錢，而以持西瓜
  刀恫嚇他人強取錢財之方式獲取金錢，且於短時間內即犯案四次，對被害人造成心
  理上莫大之恐懼，亦危害社會治安，惟犯罪所得僅四萬八千餘元，且念其犯後主動
  供出其他三次犯行，復未對被害人造成身體上之傷害等一切情狀，量處有期徒刑八
  年，以資懲儆；又依被告強盜犯罪之性質，認有褫奪公權之必要，爰均併予宣告褫
  奪公權四年。扣案之錢袋、紫色鴨舌帽、花色口罩各一只、白色手套一雙及西瓜刀
  一把，均為被告所有並為供其犯罪所用之物，業據其供承在卷，併依刑法第三十八
  條第一項第二款，均宣告沒收。其認事用法均無違誤，量刑亦稱允妥，被告上訴意
  旨猶執前詞否認強盜犯行，為無理由，應予駁回。
據上論斷，應依刑事訴訟法第三百六十八條，判決如主文。
本案經檢察官林應華到庭執行職務。
中      華      民      國      九十一     年    十二    月    十九     日
                              臺灣高等法院高雄分院刑事第六庭
                                  審判長法官  王憲義
                                        法官  范惠瑩
                                        法官  謝靜雯
右正本證明與原本無異。
如不服本判決應於收受本判決後十日內向本院提出上訴書狀，其未述上訴理由者，
並得於提起上訴後十日內向本院補提理由書狀（均須按他造當事人之人數附繕本)「
切勿逕送上級法院」。
                                      書記官  廖素珍
中    華    民    國      九十一      年      十二      月     十九   日
附錄：本判決論罪科刑法條：
刑法第三百三十條第一項
犯強盜罪而有第三百二十一條第一項各款情形之一者，處七年以上有期徒刑。
刑法第三百二十一條第一項
犯竊盜罪而有左列情形之一者，處六月以上五年以下有期徒刑：
三  攜帶兇器而犯之者。
